臺灣花蓮地方法院民事判決　　　　　　　　94年度訴字第46號
原　　　告　乙○○○
訴訟代理人　丁○○
　　　　　　丙○○
被　　　告　甲○○
上列當事人間侵權行為損害賠償事件，本院於民國94年7月6日言
詞辯論終結，本院判決如左：
    主    文
被告應給付原告新台幣柒拾陸萬壹仟玖佰陸拾貳元，及自民國九
十四年一月十三日起至清償日止，按年息百分之五計算之利息。
原告其餘之訴駁回。
訴訟費用由被告負擔十分之三，餘由原告負擔。
本判決第一項，於原告以新台幣貳拾伍萬元，為被告供擔保後，
得假執行。但被告以新台幣柒拾陸萬壹仟玖佰陸拾貳元為原告預
供擔保，得免為假執行。
原告其餘假執行之聲請駁回。
    事實及理由
一、原告起訴主張：
（一）被告於民國93年7月6日7時50分許，駕駛車號T70979自小
      客車，沿花蓮市○○路由南往北方向行駛。途經該路與民
      權5街閃光黃燈交岔路口時，未減速慢行，撞及被害人廖
      蘇娟騎乘之車號HCZ877號機車，致廖蘇娟胸腔內出血因傷
      重死亡。被告之刑事責任，據法院判刑確定，依侵權行為
      法則，被告應負損害賠償責任。
（二）原告為被害人廖蘇娟之母親，請求之損害賠償金額如下：
      １殯葬費用：新台幣（下同）30萬元。
      ２扶養費用：22萬3924元。依所得稅扶養親屬免稅額每人
      ３精神慰撫金：340萬元，扣除原告已領取之強制汽車責
      　任險保險金140萬元，為200萬元。原告向與廖蘇娟同住
      　，遭此巨變，身心受創，頓失奉養所依，心靈受創嚴重
   　   。
（三）依侵權行為法律關係，請求被告給付原告252萬3924元，
      及自94年1月13日起（即附民訴狀繕本送達翌日）至清償
      日止，按年息百分之5計算之利息，原告並願供擔保請准
      宣告假執行。
（四）本件車禍經鑑定結果，雖認廖蘇娟是主因，被告是次因，
      但被告速度很快，否則廖蘇娟不會當場死亡，且被告在醫
      院時曾坦承車禍當時誤踩油門。
（五）車禍當時，廖蘇娟在其車道內遵循方向行駛，在交岔路處
      已過路口中線，發現被告駕車突然駛來，廖蘇娟暫停原地
      欲讓被告車先行，被告既疏於注意前車前狀況，亦未減速
      慢行，貿然加速，致廖蘇娟死亡，本件得援引信賴原則免
      除廖蘇娟之責任。
二、被告以下列陳述抗辯：
    １自認駕車與廖蘇娟發生車禍，就系爭車禍之發生，被告與
      廖蘇娟均有過失，且被害人廖蘇娟為主要原因。
    ２由被告之自小客車左前保險桿損毀，僅擦損而非嚴重撞擊
      情形觀之，被告並未超速，本件賠償金額應依過失比例減
      輕。
    ３對於原告主張之殯葬費30萬元、扶養費22萬3924元均不爭
      執，至原告主張之精神慰撫金340萬元則屬過高。本件車
      禍發生後，被告即按時探視慰問原告，且每日至靈前上香
      ，並主動表示賠償誠意，但原告之請求金額已超過被告負
      擔能力，被告目前育有一子一女，年紀尚幼，且長子深受
      眼疾所苦，領有身心障礙手冊，被告之經濟負擔沈重。
三、兩造不爭執之事實：
    １被告與廖蘇娟發生車禍，致廖蘇娟死亡。
    ２原告為廖蘇娟的母親。
    ３就原告主張之殯葬費30萬元、扶養費22萬3924元不爭執。
    ４原告已經領取強制責任保險金140萬元。
四、本件應斟酌之重點：
    １系爭車禍發生肇事責任的比例。
    ２原告主張精神慰藉金340萬元是否過高？
五、本院之判斷：
（一）原告主張因被告駕車疏失，造成原告之女廖蘇娟死亡之事
      實，為被告自認，並經調閱系爭車禍事件刑事過失致死案
      全卷（本院93年度花交簡字第148號、94交簡上第10號，
      含偵查卷），有道路交通事故調查報告表、現場圖、相驗
      案件初步調查報告暨報驗書、相驗屍體證明書、驗斷書附
      於刑卷可參，應堪信為真實。
（二）按因故意或過失，不法侵害他人之權利者，負損害賠償責
      任，此民法第184條定有明文。被告駕車疏失致廖蘇娟死
      亡，依民法第192條第1項、第2項、第194條規定，對於支
      出殯葬費之原告，廖蘇娟對之負有法定扶養義務之母親即
      原告，自應負損害賠償責任。
（三）茲就原告主張之損害，是否可採，審核如下：
　　　１殯葬費、扶養費部分：
      　原告主張支出殯葬費30萬元、扶養費用為22萬3924元之
        事實，為兩造不爭執，並據原告提出喪葬禮儀包辦明細
        表、靈骨座出售合約書、收據、戶籍謄本等為證，應可
        認為真。
      ２非財產上損害賠償部分：
      　原告向為家庭主婦，民國25年1月10日生，其配偶於90
        年間去世，原告向與女兒即被害人廖蘇娟 (民國44年12
        月28日生）同住，廖蘇娟生前任職花蓮黎明教養院，月
        入三萬餘元，收入用於家用及奉養原告；被告精鍾商專
        肄業，有二名子女，任職銀行界，月入三萬餘元等情，
        為兩造所不爭執，另酌斟兩造身分、地位、經濟能力及
        原告所受之痛苦，認原告所受非財產上損害以240萬元
        為適當。
（四）又損害之發生或擴大，被害人與有過失者，法院得減輕賠
      償金額，或免除之，此民法第二百十七條第一項定有明文
      。本院審酌車禍現場，被告行駛方向設置閃光黃燈號誌，
      而被害人廖蘇娟行駛方向則係閃光紅燈號誌，被告有未減
      速接近閃黃號誌交岔路口之過失，而廖蘇娟則有支線道未
      暫停讓幹線道先行之過失，並參之車禍當時，被告駕車甫
      駛出路口，廖蘇娟則已騎車駛至被告車道方向，廖蘇娟行
      駛之民權五路路寬計為21點4公尺，而被告行駛之民權路
      路寬計為18點8公尺（由現場圖刮地痕起點位置及現場照
      片觀察）等各項情節綜合判斷，認被告與死者廖蘇娟應各
      負百分之五十之肇事責任。
（五）綜上可知：
      原告得請求之損害賠償金額為76萬1962元（即300000＋
      223924＋0000000-0000000＝0000000，0000000×0.5
      =761962）
六、從而，原告依侵權行為法律關係，請求被告給付原告76萬
    1962元，及如主文所示之利息，為有理由，應予准許，逾此
    範圍之請求，則無理由，應予駁回。
七、本件事證已明確，兩造其餘攻擊防禦及舉證，於本件判決結
    果已不生影響，爰不一一論駁。
八、本件原告勝訴部分，兩造均陳明願供擔保請准宣告及免為假
    執行，核無不合，均應予准許。至原告敗訴部分，其假執行
    之聲請，已失依據，則應駁回。
九、訴訟費用負擔之依據：民事訴訟法第79條但書。
中　　　華　　　民　　　國　　94　　年　　8　　月　5　日
                        臺灣花蓮地方法院民事庭
　　　　　　　　　　　　　　法　    官　蘇嫊娟
上列正本證明與原本無異。
如對本判決不服，應於送達後20日內，向本院提出上訴狀（應抄
本）。
中　　華　　民　　國　　94　　年　　8 　　月　　5 　　日
                            法院書記官  曾允志
